【裁判字號】    98,上易,2839
【裁判日期】    981229
【裁判案由】    侵占
【裁判全文】
臺灣高等法院刑事判決                98年度上易字第2839號
上  訴  人
即  被  告  丁○○原名謝然進
上列上訴人因侵占案件，不服臺灣桃園地方法院98年度易字第67
號，中華民國98年10月6日第一審判決（起訴案號：臺灣桃園地
方法院檢察署96年度偵字第19519 號、97年度偵字第8204號、97
年度偵字第12408號），提起上訴，本院判決如下：
    主  文
上訴駁回。
    事  實
一、丁○○（原名謝然進）係址設桃園縣楊梅鎮東高山頂8之6號
    之隆安運輸事業股份有限公司（下稱隆安公司）負責人，隆
    安公司係經營汽車貨櫃運送、保管託運貨物或貨櫃業務，丁
    ○○為從事上開業務之人。隆安公司於民國（下同）94年間
    開始發生財務問題，並於96年起向地下錢莊借錢，且自97年
    1月30日開始陸續退票，丁○○為解決隆安公司財務之窘境
    ，意圖為第三人隆安公司不法之所有，於97年2月至3月間之
    某日，將弘泰國際貿易有限公司（下稱弘泰公司）負責人周
    耿民，於96年2月間委託隆安公司保管，而為其業務上所持
    有之35只貨櫃及放置在貨櫃中之機器設備（價值約1億5000
    萬元），易持有為所有予以侵占，並以不詳價格，出賣予不
    詳姓名之人，以所取得之不法所得，清償隆安公司債務。嗣
    經弘泰公司人員前往放置地點，發覺貨櫃已不知去向，始悉
    上情。
二、案經弘泰公司經理周耿宏告訴暨桃園縣政府警察局楊梅分局
    、大園分局及臺北縣政府警察局瑞芳分局報告臺灣桃園地方
    法院檢察署檢察官偵辦。
    理  由
一、本件公訴人所提出經本院據以認定事實之所有證據方法（包
    含證人之證述與文書證據、物證等證據方法），並無證據證
    明係公務員違背法定程序所取得；又證人於警詢及偵查中所
    為之證述，雖屬被告以外之人於審判外之陳述，惟被告均未
    於言詞辯論終結前對此部分之證據方法聲明異議，依法應視
    為同意上開證據方法作為證據，本院經審酌上開言詞陳述作
    成時之情況，並無顯然之瑕疵，認為以上開證據方法作為證
    據應屬適當，依刑事訴訟法第159條之5第1項之規定，應認
    有證據能力。再者，公訴人所提出經本院據以認定事實之各
    項公務員職務上所製作之文書證據，亦無顯有不可信情況之
    情形，依刑事訴訟法第159條之4第1款之規定，亦應認有證
    據能力。
二、按照片證據，因本身所顯現之影像，依一般人觀察，往往足
    以說明某特定事實，而可作為證據，故在證據法學理上，有
    稱之為「沉默證人（silent witness）」。惟若其所顯現之
    影像，尚不足以說明任何事實者，則不然，非經拍攝人或對
    於現場有實際經驗之人作證解說，即不得作為判斷依據。最
    高法院著有九十七年度台上字第五一五一號判決意旨可參。
    是若照片證據，因本身所顯現之影像，依一般人觀察，足以
    說明某特定事實，即可作為證據，而有證據能力。查證人甲
    ○○於原審陳報之照片2幀（見原審卷第172頁），係以機械
    （照相機）方式所留存之影像，並非依憑人之記憶轉述而得
    ，依照片之影像即足以說明，特定事實，復無證據證明係經
    偽造、變造所取得，且證人甲○○雖於原審審判期日武士刀
    庭時始提出上開照片  惟業經被告於原審及本院辯論時為辯
    論，對並未影響被告之訴訟上防禦權，足認上開照片有證據
    能力。被告上訴主張上開照片無拍攝日期、取得方式不詳，
    且未於原審準備程序提出，無證據能力，自難採取。
貳、實體部分：
一、訊據被告丁○○矢口否認有侵占弘泰公司寄存於隆安公司之
    35只貨櫃及其內之機器設備，辯稱，伊向弘泰公司收取每月
    5萬元之費用，長逾1年，後來因隆安公司位於桃園縣楊梅鎮
    東高山頂8之6號之場地放不下其他客戶的貨物，調度需較大
    空間，而弘泰公司該批貨櫃及櫃內機器設備，只是固定放置
    ，不需翻動，伊遂將弘泰公司之貨櫃及貨物，搬移至桃園縣
    蘆竹鄉○○路58號場地。甲○○在96年底有來看過2次，事
    先並未告知貨櫃內的機器設備價值很高，否則伊會另外投保
    。而證人甲○○所提出之照片，照片上的人是伊，地點是八
    股路的場地，照片上伊身後的機器設備也確實是弘泰公司放
    置在安隆公司的機器設備，惟應是在貨物搬進八股路場地時
    拍攝的，而非搬離時拍攝的。因「小陳」前曾來隆安公司幫
    伊辦理貸款事宜，稱其住在八股路58號附近，加上伊新租該
    場地，未聘用員工看管，而司機有進出該場地之需要，伊遂
    將該場地鑰匙交予「小陳」。後來弘泰公司放置在八股路場
    地內的貨櫃及機器是怎樣被搬光，伊不清楚。辯護人則為被
    告辯稱：無直接證據證明被告有侵占上開物品而予變賣，請
    為無罪諭知云云。惟查：
  (一)被告為設於桃園縣楊梅鎮東高山頂8之6號，隆安公司之負責
    人，該公司係經營汽車貨櫃運送、保管託運貨物或貨櫃之業
    務。隆安公司於94年間開始發生財務問題，並於96年起向地
    下錢莊借款，自97年1月30日起陸續退票等情，業據被告供
    述在卷，並有隆安公司登記資料可憑，且經證人即隆安公司
    會計許素蓮於原審審理時到庭結證屬實（見原審卷第187、1
    88頁），此部分事實，首堪認定。
  (二)弘泰公司於96年2月間，將其總值1億5千萬元之35只貨櫃及
    貨櫃內之機器設備，存放在隆安公司於桃園縣楊梅鎮高榮里
    15鄰東高山頂8-6號之場地，委託隆安公司保管，費用每月
    55,000元，並在搬運完成後，於96年2月10日簽訂拖運保管
    同意書。被告於96年11、12月間，將上開35只貨櫃及貨櫃內
    之機器設備遷移至桃園縣蘆竹鄉○○路58號場地放置，弘泰
    公司經理甲○○雖於96年12月份，曾到上開八股路場地察看
    貨櫃及機器設備，惟渠於97年3月4日上午10時許，再至上開
    八股路場地時，35只貨櫃及貨櫃內之機器設備皆已不見蹤影
    ，經聯絡被告及隆安公司均無人接聽，至隆安公司查看時已
    人去樓空等節，業據證人甲○○於原審審理時結證在卷（原
    審卷第191頁至第192頁），並有弘泰公司與隆安公司簽訂之
    拖運保管同意書1紙在卷（見臺灣桃園地方法院檢察署97 年
    度偵字第8204號卷第85頁），且於96年12月間變更貨櫃存放
    場地之事實，亦與負責開車、搬運之證人范見治於警詢之證
    述相符（同上偵查卷第5頁）。
  (二)原審卷第172頁之2幀照片上所示之車號1102-LL號自小客車
    ，是被告於97年年初始使用之車輛。照片係在桃園縣蘆竹鄉
    ○○路58號場地，拍攝，照片中的人確實是被告，照片背景
    中之正在搬運貨物為弘泰公司上開存放於隆安公司之機器設
    備，業據被告供稱在卷（見原審卷第195頁反面、第255 頁
    反面、第256頁），核與證人楊振銅於原審審理時所證：照
    片上所拍攝之車號1102-ＬＬ自小客車，是被告於97年年初
    換的車，被告之前是開ＢＭＷ525的自小客車，該部自小客
    車於96年間遺失，遺失後被告就開公司的另外一台豐田的Ａ
    ＬＴＩＳ，在97年年初才換成照片上所拍攝的豐田的ＣＡＭ
    ＲＹ等語相符（見原審卷第246頁背面），再參以證人甲○
    ○亦於原審審理時結證稱，照片內拍攝的機器設備存放位置
    ，與我96年12月底去看的時候完全不一樣，而我的機器設備
    每一部重達一百噸以上，不可能隨便移動，一定要使用大型
    的吊車機器才能夠搬動等語（見原審卷第195頁），及弘泰
    公司之上開貨櫃及機器設備既早於96年11、12月間即已移至
    上開八股路場地之事實，足認照片中所示之被告使用車輛，
    既於97年年初才換用，則照片拍攝之日期應晚於97年年初被
    告換車之時，是照片所示之吊車、貨車，其吊載之目的，自
    非將弘泰公司上開貨櫃及機器設備遷入上開八股路場地，而
    從該照片上之帆布已經被掀開，放在搬運中之機器設備旁邊
    ，且其旁尚有1台機器設備用藍色帆布覆蓋，可見照片拍攝
    當時，確實是將帆布掀開後，再搬運弘泰公司所存放之上開
    機器設備，是弘泰公司存放於隆安公司之35只貨櫃及貨櫃內
    之機器設備，被搬離桃園縣蘆竹鄉○○路58號場地時，被告
    不但知情，且在現場親身見聞搬遷過程。佐以被告所經營之
    隆安公司於94年間財務已發生困難，並於96年間陸續向地下
    錢莊借款，可見被告所經營之隆安公司，於96年2月間接受
    弘泰公司之委託保管上開貨櫃及機器設備時，隆安公司之財
    務狀況固尚未達走投無路，而向地下錢莊借款之地步，惟於
    同年11月、12月間，隆安公司將上開貨櫃及機器設備搬遷至
    桃園縣蘆竹鄉○○路場地存放時，隆安公司之財務情形已瀕
    臨退票之境地；參酌被告於同年6月間及97年1、2月間，先
    後將乙○及丙○○寄放之貨櫃及木工機器等易持有為所有而
    予以變賣，以解決隆安公司財務窘境之情形觀之（此部分被
    告所犯業務侵占罪，經原審判決有罪，被告上訴時認罪撤回
    上訴而確定），則被告將弘泰公司之35只貨櫃及貨櫃內之機
    器設備，予以侵占，並處分出售予某姓名年籍不詳人，亦堪
    認定。從而被告辯稱照片係於上開貨櫃自桃園縣楊梅鎮東高
    山頂8之6號場地搬過來時所拍攝的，不知為何不見云云，顯
    與照片顯示之影像及證人證言不符，自不足採。
  (三)弘泰公司上開貨櫃及機器設備之價值高達1億5千萬元，早於
    96年2月10日已記載於拖運保管同意書上，被告不可能不知
    ，且被告將置放價值高達1億5千萬元機器設備之場地鑰匙，
    交給一個被告自稱很熟，又不知其真實姓名之男子，亦與常
    理有違，被告所辯不知機器價值云云，辯護意旨認無證據證
    明被告有業務侵占犯行，均無可採。
  (四)綜上所述，被告所辯各節，均不足採。本件事證明確，被告
    犯行洵堪認定。
四、查被告係隆安公司之負責人，掌管隆安公司經營之汽車貨櫃
    貨運、保管託運貨物或貨櫃之業務，自係從事業務之人。被
    告將其因業務持有之弘泰公司上開貨櫃及機器設備，予以出
    售，足見被主觀上有將上開持有之他人所有之貨櫃及機器設
    備據為己有之意圖，客觀上並已變易持有為所有。核被告所
    為，係犯刑法第336條第2項之業務侵占罪。
五、原審因適用刑法第336條第2項，審酌被告犯後逃逸，到案後
    一再飾詞圖卸，難認有悔悟之意，併衡其所侵占之金額及被
    害人所損害之程度堪屬鉅大等一切情狀，量處被告有期徒刑
    4年6月，經核認事用法均無違誤，量刑亦稱妥適。被告上訴
    仍執陳詞否認犯罪，為無理由，應予駁回。
據上論斷，應依刑事訴訟法第368條，判決如主文。
本案經檢察官劉斐玲到庭執行職務。
中    華    民    國    98    年    12    月    29    日
            刑事第十六庭審判長法  官  溫耀源
                              法  官  許增男
                              法  官  王敏慧
以上正本證明與原本無異。
不得上訴。
                              書記官  丁淑蘭
中    華    民    國    98    年    12    月    29    日
附錄：本案論罪科刑法條全文
刑法第336條第2項
對於業務上所持有之物，犯前條第1 項之罪者，處6月以上5年以
下有期徒刑，得併科 3 千元以下罰金。


司法院資訊處製作；財團法人民間司法改革基金會備份。
